臺灣彰化地方法院民事判決　96年度訴字第92號
原　　　告　　子○○
　　　　　　　癸○○
共　　　同
訴訟代理人　　洪宗仁律師
被　　　告　　丑○○
　　　　　　　巳○○○○○○
　　　　　　　辰○○
　　　　　　　寅○○
　　　　　　　亥○○
　　　　　　　地○○
　　　　　　　壬○○
　　　　　　　宙○
　　　　　　　宇○○
　　　　　　　甲○○
　　　　　　　天○○
兼上九　人
共　　　同
訴訟代理人　　黃○○
被　　　告　　卯○○
　　　　　　　酉○○
　　　　　　　午○○
　　　　　　　申○○
兼上二　人
共　　　同
訴訟代理人　　戌○○○
　　　　　　　未○○
　　　　　　　辛○○
　　　　　　　庚○○
　　　　　　　己○○
　　　　　　　乙○○○
　　　　　　　丁○○
兼上五　人
共　　　同
訴訟代理人　　戊○○
被　　　告　　玄○○
上　二　人
共　　　同
訴訟代理人　　丙○○
上列當事人間請求塗銷抵押權登記事件，本院於民國96年11月6
日言詞辯論終結，判決如下：
    主      文
被告巳○○○○○○、玄○○、丑○○應將如附表一所示之不動
產抵押權登記予以塗銷。
被告戌○○○、卯○○、午○○、申○○、未○○應就被繼承人
楊振所遺如、附表二所示之不動產抵押權辦理繼承登記後，將該
抵押權登記予以塗銷。
被告辛○○、庚○○、己○○、乙○○○、丁○○、戊○○應就
被繼承人徐壁所遺、如附表二所示之不動產抵押權辦理繼承登記
後，將該抵押權登記予以塗銷。
被告酉○○、黃○○、天○○應就被繼承人楊黃妹所遺、如附表
二所示之不動產抵押權辦理繼承登記後，將該抵押權登記予以塗
銷。
被告辰○○、寅○○、亥○○、地○○、丑○○、壬○○、宙○
、宇○○、甲○○應就被繼承人楊子倉所遺、如附表二所示之不
動產抵押權辦理繼承登記後，將該抵押權登記予以塗銷。
訴訟費用新台幣貳萬柒仟佰拾肆元扣除原告撤回部分外，餘
由被告依附表一、二債權範圍欄之比例負擔。
    事實及理由
一、本件除被告楊柏村、午○○外，其餘被告經合法通知，未於
    最後言詞辯論期日到場，核無民事訴訟法第386條所列各款
    情形，爰依原告之聲請，由其一造辯論而為判決。
二、按訴狀送達後，原告不得將原訴變更或追加他訴。但減縮應
    受判決事項之聲明或訴訟標的對於數人必須合一確定時，追
    加其原非當事人之人為當事人者，不在此限，民事訴訟法第
    255條第1項第3款、第5款定有明文。本件塗銷抵押權設定登
    記事件，原告於起訴時誤列已死亡之訴外人楊振、徐壁、楊
    黃妹、楊子倉為被告，則原告分別於民國96年1月30日、96
    年2月12日具狀撤回對楊振、徐壁、楊黃妹、楊子倉之起訴
    ，且於96年5月30日具狀追加楊振之繼承人即被告戌○○○
    、卯○○、午○○、申○○、未○○等5人；徐壁之繼承人
    即被告辛○○、庚○○、己○○、乙○○○、丁○○、戊○○等6人；楊黃妹之繼承人即被告酉○○、黃○○、天○○
    等3人；楊子倉之繼承人即被告丑○○、辰○○、寅○○、
    亥○○、地○○、壬○○、宙○、宇○○、甲○○等9人，
    此有卷附土地登記謄本、戶籍謄本、繼承系統表等為證，且
    因被告楊秀惠個人之抵押權部分，業與原告達成和解，故原
    告一併請求減縮對被告楊秀惠個人部分之主張，經核均無不
    合，應予准許。
三、原告起訴主張：坐落彰化縣埔鹽鄉○○段1692、1693、1700
    、1701地號等四筆土地（下稱系爭四筆土地）原為訴外人
    黃建耀與他人所共有，嗣訴外人黃建耀死亡後，以繼承為登
    記原因由原告分別共有，查訴外人黃建耀前於民國72年間，
    就系爭四筆土地之應有部分，提供予訴外人楊振、徐壁、楊
    黃妹、楊子倉（上4人已歿，詳見後述）、楊金鐘、劉清亮
    、楊慶祥、胡施月枝，及被告楊志祥、戊○○、玄○○、丑
    ○○等人設定權利價值本金新台幣 (下同) 227 萬元之抵押
    權（其中楊金鐘、劉清亮、楊慶祥、胡施月枝及戊○○個人
    部分，已因和解而撤回及減縮對其等之起訴），約定存續期
    間均為72年4月30日至72年7月29日，並約定清償日期均為72
    年7月29日，並由彰化縣溪湖地政事務所以登記字號七二年
    彰鹿字第五○一七號收件，於民國七十二年五月二十一日辦
    理設定登記。然上開抵押權所擔保之債權縱屬存在，業已於
    87年7月28日屆滿15年，被告或被告之被繼承人均未行使請
    求權，是前開抵押權所擔保借款債權之請求權，皆已罹於時
    效，被告又未於擔保債權消滅時效完成後5年內行使抵押權
    ，則上開抵押權亦已消滅，又訴外人楊子倉業於81年2月4日
    死亡，被告丑○○、辰○○、寅○○、亥○○、地○○、壬○○、宙○、宇○○、甲○○等9人為其繼承人；訴外人楊
    振於86年11月17日死亡，被告戌○○○、卯○○、午○○、
    申○○、未○○等5人為其繼承人；訴外人徐壁於85年10月
    21日死亡，被告辛○○、庚○○、己○○、乙○○○、丁○○、戊○○等6人為其繼承人；訴外人楊黃妹於91年2月4日
    死亡，被告酉○○、黃○○、天○○等3人為其繼承人，迄
    今均尚未辦理繼承登記，爰併請求被告丑○○等23人就其等
    被繼承人所遺系爭土地應有部分辦理繼承登記。綜上，爰依
    物上請求權之法律關係，請求被告應將前開抵押權設定予以
    塗銷。並聲明：如主文所示。
四、被告則以：
    被告丑○○表示知悉抵押權業已罹於時效。並聲明：原告之
    訴及其假執行之聲請均駁回；訴訟費用由原告負擔。被告戌
    ○○○、午○○、申○○、胡禎宗、楊柏村、戊○○、辛○○、庚○○、己○○、乙○○○、丁○○則均表示同意與原
    告私下和解。其餘被告未於言詞辯論期日到場，亦未提出任
    何書狀作何聲明或陳述。
五、原告主張之上揭事實，已據其提出土地登記謄本、戶籍謄本
    、繼承系統表為證，經核無訛，復為被告所不爭執，原告之
    主張，堪信原告主張為真。
六、按請求權，因15年間不行使而消滅；所有人對於妨害其所有
    權者，得請求除去之；以抵押權擔保之債權，其請求權已因
    時效而消滅，如抵押權人，於消滅時效完成後，5年間不實
    行其抵押權者，其抵押權消滅；繼承人自繼承開始時，除民
    法另有規定外，承受被繼承人財產上之一切權利、義務，民
    法第125條前段、第767條中段、第880條、第1148條前段分
    別定有明文。經查：爰依前揭規定，被告及其等被繼承人就
    系爭土地之抵押權皆因罹於時效而業已消滅，從而，原告本
    於民法第767條中段規定，併請求上開被告丑○○等23人於
    辦理其被繼承人楊振、徐壁、楊黃妹、楊子倉所遺抵押權之
    繼承登記後，應與被告楊志祥即楊承鑫、玄○○等人將附表
    一、二所示抵押權設定登記予以塗銷，為有理由，應予准許
    。
七、訴訟費用負擔之依據：民事訴訟法第83條、第85條第1項但
    書。
中　　華　　民　　國　　 96  　年　 11 　月　　13 　　日
                  民事第一庭    法　官　葛永輝
以上正本係照原本作成。
如對判決上訴，應於判決送達後20日內向本院提出上訴狀。
中　　華　　民　　國　　 96  　年　 11 　月　　14 　　日
                      　　　    書記官　楊美芳
